【裁判字號】    97,訴,1603
【裁判日期】    970819
【裁判案由】    給付遲延利息
【裁判全文】
臺灣臺中地方法院民事判決  97年度訴字第1603號
原      告  甲○○
訴訟代理人  羅宗賢律師
被      告  乙○○
訴訟代理人  劉喜律師
上列當事人間給付遲延利息事件，本院於民國97年8月5日言詞辯
論終結，判決如下：
    主      文
原告之訴及假執行之聲請均駁回。
訴訟費用由原告負擔。
    事實及理由
一、原告主張：兩造及訴外人李玉姨於民國94年10月3日，因履
    行兩造於93年6月24日之協議事件簽立和解筆錄，約定被告
    應給付原告新臺幣（下同）1,500萬元。待原告於95年10月
    13 日透過強制執行程序向被告請求給付1,500萬元時，被告
    竟遲延不給付，並透由第三人對執行標的物主張租賃關係，
    藉以拖延強制執行程序。被告未依系爭和解筆錄履行，並使
    第三人對執行標的物主張租賃關係，藉以拖延系爭執行程序
    ，使原告遲遲無法受償，而受有利息之損失，迨至96年12月
    17日始由鈞院將被告所繳存之債款轉匯予原告，又原告雖於
    系爭執行程序中主張應就遲延利息一併受清償，然為鈞院執
    行處所否准，故依民法第229條第2項、第233條第1項規定，
    請求被告給付遲延期間即95年10月14日至96年12月17日，共
    計1年又65日，以年利率5％計算之利息，計883,561元【計
    算式：15,000,000×5％×（1＋65/365）＝883,561】。又
    兩造簽立和解筆錄後，被告未依和解筆錄第1項給付原告1,
    500萬元，所致原告之利息損失，不包括在和解筆錄範圍內
    。被告不依和解筆錄履行，又於強制執行程序中，任由第三
    人謝信福、龍勝利開發有限公司提出真偽不明之租賃契約書
    ，阻擾原告債權受清償。被告所為有違民法第148條所定之
    誠實信用原則。臺灣高等法院台中分院97年抗字第51號裁定
    駁回原告於強執執行之利息請求，係指和解筆錄內容不明，
    不敢貿然執行利息之請求，並非否定原告有本件之利息請求
    權。並聲明：(一)被告應給付原告883,561元；(二)願供擔保，
    聲請宣告假執行。
二、被告抗辯：原告早已明知強制執行程序並非即時可受償，系
    爭和解筆錄已就該案件請求之利息及考慮到將來還款之期間
    及若經法院拍賣將有耗時情形，故兩造同意將系爭協議原給
    付金額14,516,786元，增加至15,000,000元以之為和解金額
    ，並約定原告其餘請求均拋棄，且無利息之約定。原告本件
    之請求並無理由。強制執行程序中第三人謝信福、龍勝利開
    發有限公司的租賃契約書等資料，係屬真正，而且該部分跟
    本件原告是否得請求利息無關，因本件是和解筆錄內容所表
    示之1,500萬元，是否另需支付利息之爭議。並聲明：(一)原
    告之訴及假執行之聲請均駁回；(二)如受不利判決，願供擔保
    ，聲請宣告免假執行。
三、兩造不爭執之事實：
(一)兩造及訴外人李玉姨於94年10月3日，因履行兩造於93年6月
    24日之協議事件，經本院以94年度重訴字第167號和解筆錄
    成立和解，其內容為「一、被告乙○○願給付原告新臺幣（
    下同）壹仟伍佰萬元。二、原告於民國（下同）九十五年十
    月四日以後始得執本和解筆錄，聲請拍賣台中縣豐原市○○
    段一一之一一五地號土地（下稱系爭土地），或聲請拍賣上
    開抵押物（即系爭土地）。三、原告其餘請求拋棄，不再對
    被告李玉姨請求。四、自九十四年十月三日至九十五年十月
    三日之期間，兩造均各得尋找系爭土地之買主，若系爭土地
    買賣金額超過壹仟伍百萬元，則兩造於系爭土地上所有之地
    上物必須騰空清除。五、原告應將支票AP0000000號、面額
    柒百萬元、發票日九十三年八月五日及支票號碼AP0000000
    號、面額伍佰萬元、發票日九十三年九月五日（發票人均為
    被告李玉姨、付款人均為台灣銀行豐原分行、帳戶042097號
    ）之支票兩紙返還予被告李玉姨。六、訴訟費用各自負擔。
    」
(二)原告於95年10月13日持系爭和解筆錄，向本院聲請強制執行
    拍賣系爭土地及坐落於其上之2364號建物，暨同坐落其上之
    未辦保存登記之建物（即臨時建號為3154號），經本院以95
    年度執字第55100號強制執行事件受理在案。
(三)原告曾於系爭執行程序中聲明異議，主張被告應給付予原告
    自95年10月4日起至執行程序終結之日止，按年利率6％計算
    之利息，惟經本院執行處於96年12月3日以裁定駁回，嗣經
    原告提起抗告，經臺灣高等法院臺中分院於97年1 月22日以
    97年度抗字第51號裁定駁回抗告，原告復提起再抗告，經最
    高法院於97年5月26日以97年度台抗字第287號裁定駁回，而
    告確定。
(四)被告於系爭執行程序中，於96年11月7日向本院支付15,000,
    000元之債權本金及120,000元之執行費用，嗣於96年11月21
    日再補繳29,460元之執行費用，本院並於96年12月17日將債
    權匯款至原告之帳戶，其後被告又於97年6月23日向本院繳
    納1,400元之執行費用即登報費用。
四、得心證之理由：
    本件兩造厥有爭執者，為原告得否向被告請求給付遲延利息
    ？經查：
(一)按給付有確定期限者，債務人自期限屆滿時起，負遲延責任
    。給付無確定期限者，債務人於債權人得請求給付時，經其
    催告而未為給付，自受催告時起，負遲延責任。其經債權人
    起訴而送達訴狀，或依督促程序送達支付命令，或為其他相
    類之行為者，與催告有同一之效力。前項催告定有期限者，
    債務人自期限屆滿時起負遲延責任；遲延之債務，以支付金
    錢為標的者，債權人得請求依法定利率計算之遲延利息。但
    約定利率較高者，仍從其約定利率，民法第229條及第233條
    第1項固有明文。惟按債權人允許緩期給付，為債務人遲延
    責任終了原因之一，至於既已發生之遲延賠償請求權是否隨
    同消滅，則依債權人當時之真意定之，被上訴人既在調解中
    允許上訴人緩期交地，則在此緩期履行期間內，上訴人應無
    遲延責任之可言，至調解成立前之遲延損害賠償請求權是否
    仍屬存在，則有待調查被上訴人允許緩期給付當時之真意，
    最高法院亦著有61年度台上字第1187號判例意旨足資參照。
    即知須負民法第229條規定之遲延責任者，乃以債務人已給
    付遲延為其要件，而如債權人已允緩期給付，債務人於該緩
    期履行期間內，即無遲延責任可言。原告主張兩造及訴外人
    李玉姨於94年10月3日，因履行兩造於93年6月24日之協議事
    件簽立和解筆錄，約定被告應給付原告1,500萬元，原告於
    95年10月13日聲請強制執行，於執行期間有第三人謝信福、
    龍勝利開發有限公司提出租賃契約書主張租賃權，其後於96
    年12月17日本院將被告所繳存之債款轉匯予原告之事實，業
    據原告提出和解筆錄、強制執行聲請狀及存摺明細為證，並
    有本院94年度重訴字第167號履行協議事件、95年度執字第
    55100號清償債務執行卷證資料可稽，並為兩造所不爭執，
    固堪認為真實。惟查兩造及訴外人李玉姨於94年10月3日，
    因履行兩造於93年6月24日之協議事件，經本院以94年度重
    訴字第167號和解筆錄成立和解，其內容為「一、被告乙○
    ○願給付原告新臺幣（下同）壹仟伍佰萬元。二、原告於民
    國（下同）九十五年十月四日以後始得執本和解筆錄，聲請
    拍賣台中縣豐原市○○段一一之一一五地號土地（下稱系爭
    土地），或聲請拍賣上開抵押物（即系爭土地）。三、原告
    其餘請求拋棄，不再對被告李玉姨請求。四、自九十四年十
    月三日至九十五年十月三日之期間，兩造均各得尋找系爭土
    地之買主，若系爭土地買賣金額超過壹仟伍百萬元，則兩造
    於系爭土地上所有之地上物必須騰空清除。五、原告應將支
    票AP0000000號、面額柒百萬元、發票日九十三年八月五日
    及支票號碼AP000000 0號、面額伍佰萬元、發票日九十三年
    九月五日（發票人均為被告李玉姨、付款人均為台灣銀行豐
    原分行、帳戶042097號）之支票兩紙返還予被告李玉姨。
    六、訴訟費用各自負擔。」之事實，亦有上開和解筆錄及附
    於本院94年度重訴字第167號履行協議事件卷內之和解筆錄
    可憑。是就被告於上開和解筆錄所應給付原告1,500萬元義
    務之履行，兩造既約定自94年10月3日至95年10月3日之期間
    ，兩造均各得尋找系爭土地之買主；原告於95年10月4日以
    後始得執本和解筆錄，聲請拍賣台中縣豐原市○○段11之11
    5地號土地，或聲請拍賣上開抵押物，即知被告之給付方法
    即為自94年10月3日至95年10月3日之期間，兩造均各得尋找
    系爭土地之買主；原告於95年10月4日以後則得執和解筆錄
    ，聲請拍賣台中縣豐原市○○段11之115地號土地，或聲請
    拍賣上開抵押物之方法以為給付。則該給付方法既為兩造所
    合意並簽立上開和解筆錄，兩造自均應受其拘束。被告於該
    給付方法期間內，依上說明，自無遲延給付之責任可言。原
    告既依上開和解筆錄約定之給付方法聲請強制執行，復謂被
    告未自動履行，應負遲延責任云云，顯與上開民法第229條
    規定遲延責任之要件不符，即於法未合，並無所據。
(二)次按民法第148條第1項係規定行使權利，不得以損害他人為
    主要目的，若當事人行使權利，雖足使他人喪失利益，而苟
    非以損害他人為主要目的，即不在該條所定範圍之內 (最高
    法院45年度台上字第105號判例意旨參照)。是縱上訴人抗辯
    鄭鑾自日據時代即已使用系爭土地，且於68年間已占用系爭
    土地建造四樓房屋，並非始自82年間一節屬實，然在其合法
    獲得讓售土地之前，即大興土木，建造五層樓房，以造成既
    成事實，其果因被上訴人訴請拆屋而受有損害，亦屬咎由自
    取，最高法院亦著有86年度台上字第2500號裁判意旨足資參
    照。本件於原告強制執行期間固有第三人謝信福、龍勝利開
    發有限公司提出租賃契約書主張租賃權，然其係行使其租賃
    權，以利用租賃標的物，即難認其行使權利，有違反誠信原
    則可言。再原告既與被告成立上開和解，並同意被告上開之
    給付方法，被告並於上開強制執行程序未終結前，即提出現
    款以為清償，原告猶主張被告有違誠信原則，亦屬無據。
(三)綜上所述，被告並無民法第229條規定給付遲延情事，且亦
    無違反誠實信用原則。原告依民法第229條及第233條第1項
    之規定，訴請被告給付遲延利息883,561元，即無理由，應
    予駁回。原告之訴既經駁回，其假執行之聲請亦失所依附，
    應併駁回之。
五、本件事證已臻明確，兩造其餘之陳述、攻擊防禦方法及舉證
    ，均對本判決之結果，不生影響，爰不一一論述，亦附敘明
    。
六、訴訟費用負擔之依據：民事訴訟法第78條。
中    華    民    國    97    年    8     月    19    日
                  民事第二庭    法  官  陳秋月
正本係照原本作成。
如對本判決上訴，須於判決送達後20日內向本院提出上訴狀。
中    華    民    國    97    年    8     月    19    日
                                書記官  廖曉鐘


司法院資訊處製作；財團法人民間司法改革基金會備份。
